臺灣新北地方法院刑事判決　　　　　　　110年度訴字第699號
公　訴　人　臺灣新北地方檢察署檢察官
被　　　告　梁正杰



上列被告因傷害等案件，經檢察官提起公訴（110 年度偵字第20
20號），本院判決如下：
    主  文
梁正杰犯傷害罪，累犯，處有期徒刑叁月，如易科罰金，以新臺
幣壹仟元折算壹日。
    事  實
一、梁正杰於民國109 年12月3 日22時38分許，酒後攔停林重慶
    駕駛之車牌號碼000-000 號營業小客車，因未能告知目的地
    ，林重慶遂將其載往位在新北市政府警察局中和分局中和派
    出所（下稱中和派出所）前，該所執勤警員王宇暘、王政皓
    上前處理時，梁正杰明知王宇暘、王政皓身著制服正依法執
    行勤務工作，竟基於對公務員依法執行職務施強暴、傷害及
    侮辱公務員之犯意，於王宇暘、王政皓攙扶其下車之過程中
    ，突舉起右手臂以右手肘攻擊王宇暘右臉頰，對之施以強暴
    妨害公務之執行，且致王宇暘受有顏面部鈍挫傷之傷害，並
    續對王宇暘、王政皓辱罵「幹你娘」、「操你媽」等語，而
    侮辱在場執行公務之警員王宇暘、王政皓（公然侮辱部分未
    據告訴）。
二、案經王宇暘訴由新北市政府警察局中和分局報告臺灣新北地
    方檢察署檢察官偵查起訴。
    理  由
壹、程序部分 
    按被告以外之人於審判外之陳述，雖不符刑事訴訟法第159
    條之1 至第159 條之4 之規定，而經當事人於審判程序同意
    作為證據，法院審酌該言詞陳述或書面陳述作成時之情況，
    認為適當者，亦得為證據。又當事人、代理人或辯護人於法
    院調查證據時，知有第159 條第1 項不得為證據之情形，而
    未於言詞辯論終結前聲明異議者，視為有前項之同意，同法
    第159 條之5 亦有明定。查本案檢察官、被告梁正杰就本判
    決下列所引被告以外之人於審判外陳述之證據能力均不予爭
    執，迄至言詞辯論終結，亦未對該等證據之證據能力聲明異
    議，本院審酌該些供述證據作成時，核無違法取證或其他瑕
    疵，認為以之作為本案之證據屬適當，自有證據能力。
貳、實體部分
一、訊據被告固坦承其於上揭時間、地點，對警員以上開言語辱
    罵之行為，並承認犯侮辱公務員罪，惟矢口否認有何對公務
    員依法執行職務施強暴之妨害公務執行及傷害之犯行，辯稱
    ：我沒有打警察，我只是因被壓制太久而掙扎云云。經查：
  ㈠被告於109 年12月3 日22時38分，於酒後攔停林重慶駕駛之
    車號000-000 號營業小客車，後經林重慶載往中和派出所前
    ，於警員王宇暘、王政皓攙扶其下車之過程中，當場以「幹
    你娘」、「操你媽」等不雅言語辱罵在場之警員之事實，業
    據被告坦承在卷（本院卷第65、98頁），且經證人即警員王
    宇暘於警詢、證人林重慶於警詢及偵訊分別證述明確（偵查
    卷第25至26頁、第23至24頁、第85至87頁），並有警員王宇
    暘、王政皓出具之職務報告、計程車乘車證明、新北市政府
    警察局中和分局中和派出所妨害公務錄影錄音譯文、109 年
    12月3 日勤務分配表及本院勘驗筆錄（含擷取畫面共18張）
    各1 份在卷可查（偵查卷第43頁、第55頁、第47至50頁、第
    59頁，本院卷第61至64頁、第69至77頁），堪認被告自白其
    侮辱公務員之犯行，確與事實相符，此部分事實堪以認定。
  ㈡被告否認其妨害公務及傷害犯行，並辯解如前。然查，證人
    即告訴人王宇暘於警詢證稱：計程車車號000-000 於109 年
    12月3 日23時15分承載一位民眾至所表示該民眾酒醉未付錢
    ，請警察協助處理，我與警員王政皓前往幫忙，過程中我遭
    對方用手肘攻擊我右臉，導致我顏面部鈍挫傷，且該民眾在
    過程中不斷咆哮三字經等語（偵查卷第26頁），核與證人林
    重慶於警詢及偵訊證稱：我載到喝醉的客人，無法說清楚要
    抵達的地址，且沒付車資，並想攻擊我，我才載到中和派出
    所請警員協助處理，警察到場後，警察請他下車，他不是很
    願意配合，他有動手打到警察過程中，該名男子用右手肘攻
    擊警員臉部，並以三字經、國罵辱罵警方，因此遭警方壓制
    在地等語相符（偵查卷第23至24頁、第85至87頁），且與本
    院勘驗監視器、密錄器之影像盡皆吻合，有本院勘驗筆錄暨
    擷取照片1 份可查（本院卷第61至64頁、第69至77頁），可
    認被告確有攻擊告訴人之行為，且係因被告攻擊警員在先，
    始遭在場警員壓制在地。而告訴人於同日時47分許即前往衛
    生福利部雙和醫院就診驗傷，確認其受有顏面部鈍挫傷之傷
    害，有告訴人所提出之衛生福利部雙和醫院109 年12月3 日
    診斷證明書1 紙存卷可查（偵查卷第43頁），告訴人所受傷
    勢與被告攻擊告訴人之方式及部位相吻合，堪認告訴人確因
    被告之攻擊行為而受有上開傷勢。被告空言否認未攻擊警員
    、妨害公務執行云云，顯與客觀事證相違，要無可採。
  ㈢綜上，本案事證明確，被告所為妨害公務執行、傷害及侮辱
    公務員之犯行，均堪認定，俱應依法論科。
二、論罪科刑：
  ㈠行為後法律有變更者，適用行為時之法律。但行為後之法律
    有利於行為人者，適用最有利於行為人之法律，刑法第2 條
    第1 項定有明文。被告行為後，刑法第135 條第1 項妨害公
    務執行罪之規定於110 年1 月20日修正公布，於同年1 月22
    日施行，修正前之法定刑原為「3 年以下有期徒刑、拘役或
    9 千元以下罰金」，修正後變更為「3 年以下有期徒刑、拘
    役或30萬元以下罰金」，提高罰金刑之上限，自有新舊法比
    較之必要，經比較結果，適用修正前之刑法第135 條第1 項
    較有利於被告，依刑法第2 條第1 項前段規定，應適用修正
    前之刑法第135 條第1 項論處。
  ㈡核被告所為，係犯修正前刑法第135 條第1 項之妨害公務執
    行罪、同法第277 條第1 項之傷害罪及同法第140 條第1 項
    之侮辱公務員罪。
  ㈢按刑法第135 條第1 項妨害公務執行罪、第140 條侮辱公務
    員罪，均屬妨害國家公務之執行，為侵害國家法益，並非侵
    害個人法益之犯罪，如對於公務員2 人以上依法執行職務時
    ，施強暴脅迫，或當場侮辱，仍屬單純一罪，並無刑法第55
    條所謂「想像競合犯」之法例適用（最高法院85年度台非字
    第238 號判決意旨參照）。又按刑法上一行為而觸犯數罪名
    之想像競合犯存在之目的，在於避免對於同一不法要素予以
    過度評價，其所謂「同一行為」係指所實行者為完全或局部
    同一之行為而言（最高法院97年度台上字第3494號判決意旨
    參照）。查被告於密切接近之時、地，攻擊警員王宇暘並以
    如上穢語辱罵警員王宇暘、王政皓，以此方式傷害警員王宇
    暘、妨害其執行職務並侮辱前揭警員2 人，揆諸上揭說明，
    應認被告前揭行為係屬接續之一行為，其以一行為觸犯上揭
    3 罪名，為想像競合犯，應從一重之傷害罪論處。
  ㈣被告前因公共危險案件，經臺灣臺北地方法院以104 年度交
    簡字第1561號判決處有期徒刑4 月確定，於105年3月31日徒
    刑易服社會勞動執行完畢，其於前案執行完畢後5 年內故意
    再犯本案有期徒刑以上之罪，為累犯，然審酌被告前開構成
    累犯之事實，與本案犯罪事實為不同種類之犯罪型態，且被
    告並無其他妨害公務案件相關之前科紀錄，縱被告於前開有
    期徒刑執行完畢後，再犯本案之妨害公務執行罪，亦難認為
    被告所為本案犯行，有何特別之惡性或對刑罰反應力薄弱之
    情形，本院認為於本罪之法定刑度範圍內，審酌犯罪情節、
    各項量刑事由後，已足以充分評價被告所應負擔之罪責，尚
    無加重法定本刑之必要，爰依司法院釋字第775 號解釋意旨
    ，裁量不予加重最低本刑。
  ㈤爰以行為人之責任為基礎，審酌被告未能體認公務員依法執
    行職務乃代表國家行使公權力，應予尊重，於警員依法執行
    職務時，恣意對之施以暴行併言語侮辱，顯見其法治觀念淡
    薄，藐視公權力，更影響國家公權力之行使及社會公共秩序
    ，所為應予嚴厲非難，犯後又矢口否認，且未與告訴人達成
    和解賠償告訴人損害之態度，復衡以本案應係被告酒後一時
    輕率所致，併參酌其素行、犯罪之動機、目的、手段、情節
    、告訴人所受傷害程度、被告自述其高中肄業之教育程度、
    目前無業、經濟狀況不佳（本院卷第99頁）等一切情狀，量
    處如主文所示之刑，並諭知易科罰金之折算標準。
據上論斷，應依刑事訴訟法第299 條第1 項前段，判決如主文。
本案經檢察官陳香君偵查起訴，由檢察官陳炎辰到庭執行職務。
中    華    民    國   110    年    9     月    23    日
                  刑事第十九庭  審判長法  官  詹蕙嘉
 
                                      法  官  蕭淳元
 
                                      法  官  時瑋辰
上列正本證明與原本無異。
如不服本判決，應於判決送達後20日內敘明上訴理由，向本院提
出上訴狀 (應附繕本) ，上訴於臺灣高等法院。其未敘述上訴理
由者，應於上訴期間屆滿後20日內向本院補提理由書「切勿逕送
上級法院」。
                                      書記官  李郁禎
中    華    民    國   110    年    9     月    23    日
附錄本案所犯法條全文：
修正前中華民國刑法第135條
對於公務員依法執行職務時，施強暴脅迫者，處3 年以下有期徒
刑、拘役或9 千元以下罰金。
意圖使公務員執行一定之職務或妨害其依法執行一定之職務或使
公務員辭職，而施強暴脅迫者，亦同。
犯前 2 項之罪，因而致公務員於死者，處無期徒刑或 7 年以上
有期徒刑；致重傷者，處 3 年以上 10 年以下有期徒刑。
 
中華民國刑法第140條
於公務員依法執行職務時，當場侮辱或對於其依法執行之職務公
然侮辱者，處 6 月以下有期徒刑、拘役或 3 千元以下罰金。
對於公署公然侮辱者，亦同。
 
中華民國刑法第277條
傷害人之身體或健康者，處 5 年以下有期徒刑、拘役或 50 萬
元以下罰金。
犯前項之罪，因而致人於死者，處無期徒刑或 7 年以上有期徒
刑；致重傷者，處 3 年以上 10 年以下有期徒刑。